臺北高等行政法院判決
　　　　　　　　　　　　　　　　　　 94年度訴字第00252號
　　　　　　　　　　　　　　　.
原　　　告　甲○○
被　　　告　國防部參謀本部
代　表　人　乙○○參謀總長）.
訴訟代理人　丙○○
　　　　　　丁○○
　　　　　　王寶芳
上列當事人間因退除給與事件，原告不服國防部中華民國93年11
月17日93年決字第139號訴願決定，提起行政訴訟。本院判決如
下：
　　主  文
原告之訴駁回。
訴訟費用由原告負擔。
　　事  實
一、事實概要：
    原告於66年3月1日以中校階退伍，認定其服役年資達28年又
    2個月，惟被告所屬人室參謀次長室，核算其軍職年資僅19
    年8月21日，核定支領生活補助費百分之七十五，原告認為
    影響其退除給與權益，請求將少算之士官兵年資6年8月15日
    ，併入軍職年資，改支退休俸百分之八十八，並補發差額。
    案經被告93年7月21日選道字0930003604號書函否准，原告
    不服，提起訴願，亦遭駁回，遂向本院提起本件行政訴訟。
二、兩造聲明：
　　(一)原告聲明：
      1.訴願決定及原處分均撤銷。
      2.請求判命被告應將原告士官兵年資6年8月15日及學兵1
        年10月25日之年資，列入軍職年資，改支退休俸百分之
        八十八，並補發差額。
      3.訴訟費用由被告負擔。
　　(二)被告聲明：
      1.駁回原告之訴。
      2.訴訟費用由原告負擔。
三、兩造爭點：
    被告否准原告士官兵年資6年8月15日，併入軍職年資，改支
    退休俸百分之八十八，而應予補發差額之請求，是否有據？
四、兩造主張：
　　(一)原告主張：
      1.原告士官兵年資應自38年1月1日起至44年9月15日止，
        共6年8月又15日，且原告曾請求被告向臺北市團管區（
        現臺北市後備司令部）查察即可證明。惟被告並未實施
        調查，徒稱原告未能提出38年1月入伍之相關證明文件
        云云為由據以否准，應已違反訴願法第67條第2項之規
        定，自屬違法。
      2.關於原告退役給與部分：
        倘非被告承諾將原告士官兵年資保留3月9日，併軍官服
        役年資為19年8月21日，合計20年，藉符給與退休俸規
        定，原告大可延後3月9日辦理退役，又何須提前在66年
        3月1日退役。換言之，被告將原告士官兵年資保留3月9
        日，併軍官服役年資為19年8月21日，合計20年，主要
        目的即是使原告享有百分之八十退休俸，而非被告辯稱
        使原告得繼繽支領生活補助費終身云云。
      3.被告雖所引陸海空軍軍官在台期間退伍除役實施辦法（
        下稱實施辦法）第5條第2款及第6條第1項第2款之規定
        ；惟原告退役時，並無生活或就業保證之問題，更無須
        行政院國軍退除役輔導委員會予以輔導就業之情，自應
        無適用上開辨法規定，暫支生活補助費之問題。再者，
        依上開辦法文義可知，支領生活補助費有其條件，且支
        領期間，至多以3年為限，屆滿3年則停發生活補助費，
        但在營服軍官役、士官役、士兵役合計滿20年者，得繼
        續支領。換言之，被告洵無可能於原告退役時，「事先
        」預知原告不能由行政院國軍退除役輔導委員會輔導就
        業，或不能自行就任公職，而提前「3年」先行核定原
        告得繼續支領生活補助費終身。稽上，被告稱原告退伍
        時，係依當時實施辦法第6條第1項第2款規定，支領生
        活補助費終身云云，不僅與事實不符，亦與上開辦法第
        5條第2款及第6條第1項第2款規定不符。
      4.國防部辯稱，依規定保留原士官役年資3月9日不發退除
        給與，已於86年1月1日依規定併入軍官年資改支退休俸
        百分之八十，足見被告發生時間差錯誤，蓋所謂「保留
        士官年資3月9日」是發生在66年，所謂併入軍官年資也
        發生在66年，所謂不發給退除給予也發生在66年，而不
        是遲延到20年後之86年才發生。66年至86年20年間其差
        額百分之五，被告應補發給原告云云。
　　(二)被告主張：
      1.關於士官兵部分，原告認定其係於38年1月1日入伍，惟
        被告所調閱之原告兵籍資料並未有曾服士官兵役之紀錄
        ，且依兵籍表之記載，原告係38年4月24日畢業於江蘇
        省立梁溪臨中，被告於62年3月1日辦理原告退伍時，依
        被告所提出之39年2月陸軍第六軍幹部訓練班畢業證書
        與42年步兵學校重兵器軍士大隊畢業證書資料，核定其
        曾服士官役6年（38年9月18日至44年9月18日）；又原
        告係48年8月14日陸海空軍軍官服役條例（下稱服役條
        例）公布「前」任軍官，且退伍除役時，在營服軍官役
        滿15年，故可依實施辦法第5條及第6條之規定，支領生
        活補助費終身。復依同辦法第21條第2項規定，支領生
        活補助費軍官，具有士官士兵年資者，除軍官、士官、
        士兵役年資合計不滿20年者不發外，其合計年資逾20
        年者，准按超出部分之士兵役及士官役年資計發之。是
        以，被告依規定保留原告士官役年資「3個月9日」不發
        退除給與（已於86年1月1日依規定併入軍官年資改支退
        休俸百分之八十），餘士官役年資5年8個月21日，依規
        定核發退伍金14,400元，有退除給與名冊影本可稽。
      2.關於軍官年資部分，原告係於44年9月19日入政工幹校
        第5期就讀，於46年6月9日畢業，同年月10日任官，服
        役至66年3月1日退伍止，共計服軍官役19年8月21日，
        依63年服役條例第21條第1項第3款規定，服現役逾20
        年或服現役滿15年而年滿60歲者，按服現役實質年資，
        給予退休俸終身，或依志願按第二款規定給與退伍金，
        未達支領退休俸之標準，且原告係48年8月14日服役條
        例公布「前」任軍官者，退伍時在營服軍官役滿15年者
        ，依63年實施辦法第5條及第6條之規定，被告所屬機關
        爰於66年3月1日該員辦理退伍時，予以核定支領生活補
        助費百分之七十五，原告主張其應享有百分之八十之退
        休俸，依法無據。
      3.依63年服役條例施行細則第22條規定，軍官服軍官現役
        之實質年資滿20年以上或60歲以上且服現役滿15年始准
        支領退休俸，且超過上開基本年資之支領退休俸人員，
        每增加1年年資（若不足1年以1年計）即應加發給與。
        本件原告之軍官年資僅19年8月21日，未達20年，不符
        上開支領退休俸要件，其自亦無上開規定之適用等語。
　　理  由
一、按軍官服現役逾20年或服現役滿15年而年滿60歲者，按服現
    役實職年資，給與退休俸終身，或依志願按第2款規定給與
    退伍金，行為時服役條例第21條第3款定有明文。次按軍官
    以其服軍官現役實職之時間計算，合於支退伍金者，未逾半
    年，以半年計，合於支退休俸者，逾20年或15年後，每增加
    1 年，依規定加發其給與，不足1年以1年計；在服軍官役前
    ，曾服士官士兵役者，另依士官士兵退除給與規定發給之，
    同條例施行細則第22條第1項第1款及第4款各定有明文。48
    年8 月14日服役條例公布前任軍官者，於退伍除役時，尚無
    生活或就業保證者，依志願核發退休俸或由行政院國軍退除
    役官兵輔導委員會予以輔導就業，在尚未輔導或尚未自行就
    任公職期間，如不合支領退休俸，得暫支生活補助費；前條
    生活補助費之支領時間，至多以3年為限，屆滿3年由國防部
    或各總部主動停發其生活補助費，依其年資改辦退伍金，但
    在營服軍官役、士官役、士兵役合計滿20年者，得繼續支領
    ；退伍除役軍官具有服役條例施行細則所定士官士兵役年資
    者，依申請併同退伍金、退休俸、贍養金，發給士官兵役年
    資退伍金，其應發金額低於准尉3個基數者，按准尉3個基數
    發給。支領生活補助費軍官，具有前項士官士兵役年資者，
    除軍官、士官、士兵年資合計不滿20年者不發外，其合計年
    資逾20年者，准按超出部分之士兵役士官役年資計發之，實
    施辦法第5條第2款、第6條第1項第2款及第21條各定有明文
    。
二、本件原告於66年3月1日以中校階退伍，經認定其服役年資達
    28 年又2個月，惟被告所屬人室參謀次長室，核算其軍職年
    資僅19年8月21日，核定支領生活補助費百分之七十五，原
    告認為影響其退除給與權益，請求將少算之士官兵年資6年8
    月15日，併入軍職年資，改支退休俸百分之八十八，而應予
    補發差額。案經被告93年7月21日選道字0930003604號書函
    否准，原告不服，提起訴願，亦遭駁回等情，為兩造所不爭
    ，且有原處分及訴願決定書等件附訴願機關卷可稽。
三、本件原告主張原告其士官兵年資應自38年1月1日起至44年9
    月15日止，共6年8月又15日；而被告將原告士官兵年資保留
    3月9日，併軍官服役年資為19年8月21日，合計20年，主要
    目的即是使原告享有百分之八十退休俸；且原告退役時，並
    無生活或就業保證之問題，更無須行政院國軍退除役輔導委
    員會予以輔導就業，自應無適用實施辦法第5條第2款及第6
    條第1項第2款之規定云云，惟其主張為被告所否認。被告則
    稱，其所調閱之原告兵籍資料並未有原告所稱自38年1月1日
    起服士官兵役之紀錄；而被告按原告之服役年資，依63年實
    施辦法第5條及第6條之規定，予以核定支領生活補助費百分
    之七十五並無不合；又原告之軍官年資未達20年，不符63年
    服役條例施行細則第22條之規定等語，資為爭議。茲就本件
    原告之退除給與，依其服役年資，按士官兵年資、軍官年資
    、請求改支退休俸百分之八十八、學兵年資等部分，分別說
    明如下。
四、關於士官兵年資部分：
    (一)本件經卷查原告之兵籍表，並無曾服士官兵役之紀錄，且
      原告亦未能提出38年1月入伍之相關證明文件；而參酌原
      告兵籍表記載，其係38年4月24日始自江蘇省立果漢中學
      畢業，44年9月1日進入政工幹部學校就學及原告提出39年
      2 月陸軍第六軍幹部訓練班畢業證書與42年步兵學校重兵
      器軍士大隊畢業證書影本等資料，本件認定原告就讀政治
      作戰學校即政工幹部學校前曾服士官役6年，應屬合理（
      查原告之兵籍表記載原告於44年9月1日入政工幹部學校就
      讀，原告所提之畢業證顯示，原告於44年9月15日開學，
      於同校就讀，二份資料所載雖不盡相同，惟不論原告或被
      告保留之資料均無法證明原告曾服士官役，故被告認定原
      告之士官年資係自38年9月18日起至44年9月18日止，於原
      告並無不利）。故原告主張其係於38年1月1日入伍，44年
      9 月15日考入政治作戰學校第五期受訓至46年6月9日畢業
      ，同年月10日任少尉軍官，服役至66年3月1日退伍止，合
      計服役28年2月云云，核與事實，尚有不符。
      故本件依前開實施辦法之規定，保留原告士官年資3月9日
      ，併軍官服役年資19年8月21日，合計20年，得繼續支領
      生活補助費終身，其餘服士官役年資5年8月21日，依行為
      時服役條例施行細第22條第1項第4款規定，發給退伍金12
      個基數，14,440元，並無不合。原告雖稱退伍迄今未領得
      士官部分退除給與，惟卷查原告退伍當時除核定支領生活
      補助費外，並發給勛獎章獎金7,500元、士官年資5年8月
      21 日，12個基數14,400元，有退除給與名冊影本附訴願
      機關卷可稽；另依中央信託局股份有限公司人壽保險處93
      年11 月12日中壽軍給字第3219號函影本所載，原告於46
      年7月參加軍保，至63年3月1日退保，退伍給付122,400元
      ，原告退伍當時領取士官役退除給與及軍人保險費等，合
      計144,300元，此與原告於訴願書稱退伍當時僅領144,000
      元，金額相當等情，有前開函件及訴願書附原處分機關卷
      可按，足證原告退伍當時確已領得被告發給之士官役退除
      給與，是以原告再請求補發，並非可採。
    (二)又軍官、士官服現役年資可合併計算退除年資，係服役條
      例施行細則第23條第1項第1款於70年7月8日修正發布施行
      後退伍之軍官，始得適用；在此之前，軍官曾服士官役年
      資者，其軍官、士官年資係分別計算發給退除給與等情，
      此觀之63年10月8日修正發布之服役條例施行細則第22條
      第1項第4款及70年7月8日修正發布之服役條例施行細則第
      23條第1項第1款規定自明。本件原告係66年3月退伍之軍
      官，依前開規定及說明，其請求將士官服役年資併計軍官
      服役年資云云，於法不合，尚不足採。
五、關於軍官年資部分：
    按行為時服役條例第21條第3款規定，軍官服現役年資逾20
    年或服現役滿15年而年滿60歲者，依服現役實職年資，給與
    退休俸，已如前述；同條例第27條退伍金、退休俸、贍養金
    給與規定表附註欄第四點(二)雖有「服現役實職年資，屆滿15
    年者，給與現役官階月薪額百分之七十五，爾後每增加1年
    ，加發百分之一」之規定，惟同第四點(一)復明定，須服現役
    實職年資15年以上，年齡屆滿60歲者或服現役實職年資20
    年以上者，始得支領退休俸。原告服軍官役未滿20年，其退
    伍時之年齡亦未滿60歲，不合支領退休俸，係依首揭實施辦
    法支領生活補助費終身，自無上開第四點(二)有關支領退休俸
    給與規定之適用，其請求支領百分之七十九之生活補助費及
    補發百分之四差額，尚非有據。故原告主張服軍官役年資共
    19 年8月又21日，依行為時服役條例第27條附表退休俸給與
    規定，應享有百分之七十九生活補助費，請補發66年至86年
    百分之四差額云云，並不足採。
六、關於請求改支退休俸百分之八十八部分：
  　按86年1月1日起施行之服役條例第40條第2款規定，本條例
    施行前，支領生活補助費人員，服軍官役、士官役、士兵役
    年資併計20年以上，其逾20年以上之士官、士兵役年資已核
    發一次退伍金者，按退除當時官階改依現役本俸百分之八十
    支領退休俸。已發退伍金之年資，不得併計退休俸百分比。
    查原告係新服役條例施行前，支領生活補助費俸率百分之七
    十五之人員，服軍官役、士官役年資併計20年以上，其逾20
    年以上之士官年資已核發一次退伍金，合於改支退休俸，國
    防部乃於85年12月6日以（85）易晨字第14948號函核定原告
    改支退休俸百分之八十，核於前開規定，並無違誤。故原告
    請求自94年1月起，改支百分之八十八退休俸云云，於法無
    據，亦不足採。
七、關於學兵（即就讀政治作戰學校期間）年資部分：
  　查依原告兵籍表之記載，其於44年9月15日考入政治作戰學
    校第五期，至46年6月9日畢業，計1年10月25日受訓年資，
    原處分書函說明三後段，已說明同意原告軍校就讀期間，予
    以追溯併計退除年資，發給退除給與，請原告檢附相關資料
    辦理；原告亦於訴願狀表明，學兵部分年資，俟本件訴願案
    審議結果再議，並請被告逕依訴願結果，檢討辦理此部分請
    求等情，有原處分書函及原告之訴願狀附原處分機關卷可證
    ，兩造既同意如此處理原告有關學兵年資部分之退除給與，
    兩造就此部分，即無訟爭可言，是以本件訴訟關於此一部分
    ，本院自無庸予以審酌，併此敘明。
八、從而，被告否准原告士官兵年資6年8月15日，併入軍職年資
    ，改支退休俸百分之八十八，而應予補發差額之請求，於法
    並無違誤。訴願決定遞予維持，亦無不合。原告仍執前詞，
    訴請撤銷，並請求將士官兵年資6年8月15日之年資，列入軍
    職年資，改支退休俸百分之八十八，並補發差額，為無理由
    ，應予駁回。
據上論結，本件原告之訴為無理由，依行政訴訟法第98條第3項
前段，判決如主文。
中　　華　　民　　國　　94　　年　  12　　月　 22  　 日
                       第五庭審判長法  官　張瓊文
                                   法  官  帥嘉寶
                                   法  官  蕭忠仁
上為正本係照原本作成。
如不服本判決，應於送達後20日內，向本院提出上訴狀並表明上
訴理由，如於本判決宣示後送達前提起上訴者，應於判決送達後
20日內補提上訴理由書（須按他造人數附繕本）。
中　　華　　民　　國　　94　　年　  12　　月　 23  　 日
    　　  　　　　　　　    　     書記官  蕭純純
